臺灣高等法院刑事判決　　　　　　　　　　　　　九十一年度上訴字第二六一一號
　　上　訴　人
　　即　被　告　甲○○　女　二.
右上訴人因違反毒品危害防制條例案件，不服臺灣士林地方法院九十一年度訴字第二
六九號，中華民國九十一年七月二日第一審判決（起訴案號：臺灣士林地方法院檢察
署九十一年度毒偵緝字第五八號），提起上訴，本院判決如左：
    主  文
原判決關於施用第一級毒品罪暨定執行刑部分撤銷。
甲○○被訴施用第一級毒品部分無罪。
    理  由
一、公訴意旨略以：被告甲○○於九十年五月十四日傍晚六時十五分許為警查獲後採
    集尿液時（公訴人誤認為九十年五月十四日晚間十一時二十五分許採尿，按晚間
    十一時二十五分係製作警訊筆錄之時間）往前回溯五日內之某時，在臺灣地區內
    某不詳地點，施用第一級毒品海洛因一次。嗣於九十年五月十四日傍晚六時十五
    分許，在臺北縣汐止市○○路四巷二十七號租住處為警查獲，並扣得其施用剩餘
    但為其胞妹王佳雯所有之甲基安非他命三包（驗餘淨重合計０．六六八九公克）
    及吸管一支、吸食器一組（按施用第二級毒品部分，原審判決後，被告業已撤回
    上訴而確定），因認被告涉犯毒品危害防制條例第十條第一項之施用第一級毒品
    罪嫌云云。
二、檢察官認被告涉犯上開犯行，係以被告於九十年五月十四日傍晚六時十五分許被
    查獲後所採集之尿液，經送請檢驗結果除檢出甲基安非他命反應外，同時檢出煙
    毒（嗎啡）反應（按施用海洛因者，經人體代謝後呈嗎啡反應），有憲兵司令部
    刑事鑑識中心九十年七月十八日綱得字第０９５６２號鑑驗通知書一紙在卷可
    憑，為其論據。
三、訊之被告堅決否認有檢察官起訴之犯行，並辯稱：其於上開時地有吸食安非他命
    ，但沒有施用海洛因等語。
四、按犯罪事實，應依證據認定之，無證據不得推定其犯罪事實；又不能證明被告犯
    罪者，應諭知無罪之判決，刑事訴訟法第一百五十四條及第三百零一條第一項分
    別定有明文。且刑事訴訟法上所謂認定犯罪事實之證據，係指足以認定被告確有
    犯罪行為之積極證據而言，該項證據自須適合於被告犯罪事實之認定，始得採為
    斷罪資料，如未能發現相當證據，或證據不足以證明，自不能以推測或擬制之方
    法，以為裁判之基礎，亦經最高法院著有二十九年上字第三一０五號、三十年上
    字第八一六號、四十年臺上字第八十六號等判例可資參照。經查：被告於九十年
    五月十四日傍晚六時十五分許被查獲後所採集之尿液，經送請檢驗結果除檢出甲
    基安非他命反應外，固同時檢出有煙毒（嗎啡）反應（按施用海洛因者，經人體
    代謝後呈嗎啡反應），有憲兵司令部刑事鑑識中心九十年七月十八日綱得字第
    ０９５６２號鑑驗通知書一紙在卷可憑，然被告始終堅決否認有施用第一級毒品
    海洛因之犯行，本院為求慎重，乃再將被告於為警查獲時所取得之尿液，送請法
    務部調查局鑑定，經該局檢驗結果「僅有甲基安非他命陽性反應，嗎啡則為陰性
    反應」，此有該局九十一年十一八日調科壹字第０９１９００６６９０１０號函
    文一紙在卷可按，查被告之尿液先後送請鑑定結果，其中臺北市立療養院及法務
    部調查局鑑定結果並無煙毒反應（參偵查卷第三十三頁及上開調查局鑑定函），
    僅憲兵司令部刑事鑑識中心鑑定結果有煙毒反應（參偵查卷第四十頁），而法務
    部調查局及憲兵司令部刑事鑑識中心均採用「氣相層析質譜儀分析法」為鑑定，
    然先後檢驗結果不一，本諸罪疑惟輕原則，自應採有利於被告之解釋，足認被告
    辯稱未施用第一級毒品云云，要屬可採，此外，復查無其他積極事證足以證明被
    告確有公訴人所指之犯行，既不能證明被告犯罪，即應為被告無罪判決之諭知。
五、原審僅依憲兵司令部刑事鑑識中心九十年七月十八日綱得字第０９５６２號鑑
    驗通知書一紙即認被告有施用第一級毒品之犯行，而處以有期徒刑八月，其認事
    用法容有誤會，被告提起上訴否認此部分罪行即有理由，原判決既有上開可議之
    處，此部分即屬無可維持，應由本院撤銷改判，並為被告無罪之諭知。
據上論斷，應依刑事訴訟法第三百六十九條第一項前段、第三百六十四條、第三百零
一條第一項前段，判決如主文。
本案經檢察官洪泰文到庭執行職務。
中      華      民      國      九十一      年    十二    月    十七    日
                              臺灣高等法院刑事第二十一庭
                                  審判長法  官  葉  騰  瑞
                                        法  官  莊  明  彰
                                        法  官  黃  國  忠
右正本證明與原本無異。
如不服本判決應於收受送達後十日內向本院提出上訴書狀，其未敘述上訴理由者並得
於提起上訴後十日內向本院補提理由書（均須按他造當事人之人數附繕本）。
                                        書記官  劉  貞  達
中      華      民      國      九十一      年    十二    月    十七    日
